臺灣宜蘭地方法院民事判決
110年度訴字第486號
原      告  游哲瑋
訴訟代理人  林忠熙律師
被      告  胡若芸

上列當事人間返還借款事件，本院於民國111年3月1日言詞辯論
終結，判決如下：
    主  文
被告應給付原告新臺幣壹佰柒拾肆萬貳仟參佰伍拾肆元及自民國
一百一十年八月二十六日起至清償日止，按年息百分之五計算之
利息。
訴訟費用由被告負擔。
    事實及理由
壹、程序事項：
　　按訴狀送達後，原告不得將原訴變更或追加他訴。但請求之
    基礎事實同一者、擴張或減縮應受判決事項之聲明者，不在
    此限。民事訴訟法第255條第1項第2、3款有明文規定。查本
    件原告起訴時之聲明為：債務人（即被告胡若芸與訴外人林
    敬翔）應連帶給付債權人即原告新臺幣（下同）1,742,354
    元，及自本支付命令送達之翌日起至清償日止按年息百分之
    五計算之利息（見本院110年度司促字第4323號卷第3頁）；
    惟其於民國110年12月14日本院言詞辯論期日，已更正其聲
    明為：被告應給付原告1,742,354元及自支付命令聲請狀送
    達翌日起至清償日止按年息百分之五計算之利息（見本院卷
    第39頁）等情。經核與前揭規定相符，於法尚無不合，應予
    准許。
貳、實體事項：
一、原告起訴主張：
（一）原告於106年9月27日將名下座落宜蘭縣○○鄉○○段000○00地
      號土地暨其上門牌號碼宜蘭縣○○鄉○○街00○00號建物（以
      下合稱系爭不動產）出售予被告胡若芸，並由訴外人即其
      配偶林敬翔代理被告與原告簽立不動產買賣契約書（下稱
      系爭買賣契約書），約定被告應分3期給付價金，惟斯時
      被告方表示有裝潢及其他資金需求，故本應如期給付之第
      2期備證款90萬元及第3期尾款480萬元中之200萬元，合計
      290萬元轉為向原告借貸，此觀系爭買賣契約之交款備忘
      錄與原告宜蘭信用合作社存款明細即明，且上開290萬元
      轉為向原告借貸之兩造約定，核屬法律規定之簡易交付。
      訴外人林敬翔即於106年10月31日與原告簽立借款契約書
      （下稱系爭借款契約書），被告為連帶保證人，約定應於
      106年12月31日前全數清償。嗣被告及林敬翔於清償期屆
      至仍未清償，被告遂以其所有之系爭不動產復為擔保，設
      定最高限額300萬元抵押權，並約定擔保債權確定日期為1
      07年11月30日，詎清償期再屆至，被告與林敬翔仍不為清
      償，原告即依法聲請裁定准予拍賣抵押物，並經本院以10
      9年度司執字第14215號事件強制執行，惟原告仍有1,742,
      354元未受分配，為此，原告主張為請求權競合，以消費
      借貸及保證關係請求為先位主張。認先位無理由，請求依
      照買賣契約關係為請求權依據等語。
（二）並聲明：被告應給付原告新臺幣1,742,354元，及自支付
      命令聲請狀送達翌日起至清償日止，按年息百分之五計算
      之利息。
二、被告則以：
（一）被告係於不知情下，遭訴外人即被告配偶林敬翔所害，且
      被告從不認識原告，並否認有與原告借款，亦無擔任訴外
      人林敬翔之連帶保證人，又對於原告主張本件係依買賣關
      係而為請求云云，被告表示均不知情，且非由被告經手，
      均係由訴外人林敬翔處理，雖系爭不動產房屋有移轉，惟
      係訴外人林敬翔以被告名義購買，被告並未委託訴外人林
      敬翔買賣房屋，故被告不知道該房屋有何欠債，另被告購
      買系爭不動產之房屋時曾至銀行辦理貸款，且系爭不動產
      有移轉予被告，惟其他事項均為被告所不知，而該房屋設
      定抵押權時，係訴外人林敬翔利用被告名義所辦理。此外
      ，系爭借款契約書中並無被告之簽名，且被告之印鑑現為
      訴外人林敬翔所持有，對於系爭買賣契約書及系爭借款契
      約書中被告之印鑑章雖確實為被告所有，但並非由被告所
      簽名及蓋章，而係被盜蓋等語資為抗辯。
（二）並聲明：請求駁回原告之訴。
三、得心證之理由：
    原告主張其於106年9月27日將系爭不動產出售予被告，並由
    訴外人即其配偶林敬翔代理被告與原告簽立系爭買賣契約，
    約定被告應分3期給付價金，惟價金中之290萬元轉為林敬翔
    向原告借貸，訴外人林敬翔於106年10月31日與原告簽立系
    爭借款契約書，被告則為連帶保證人，嗣被告及林敬翔於清
    償期屆至仍未清償，被告遂以其所有之系爭不動產為擔保，
    設定最高限額300萬元抵押權，原告依法聲請裁定准予拍賣
    抵押物，並經本院以109年度司執字第14215號事件強制執行
    ，惟原告仍有1,742,354元未受償等情，業據原告提出系爭
    借款契約書、抵押權設定契約書、本院民事執行處強制執行
    分配表、系爭買賣契約書、存摺影本在卷可稽，並經本院依
    原告之聲請調閱系爭不動產之地籍異動索引資料存卷可參，
    自堪認屬實。而被告不否認系爭買賣契約書、系爭借款契約
    書之真正，並有委任林敬翔代為處理買賣系爭不動產之事宜
    ，惟否認有消費借貸及保證之關係，並以上開情詞為辯，故
    本件應審究者，即為林敬翔與原告間是否有消費借貸之債權
    債務關係？被告是否有為連帶保證之情？茲分敘如下。　　
（一）按當事人主張有利於己之事實者，就其事實有舉證之責任
      。民事訴訟法第277條前段定有明文。次按，稱消費借貸
      者，謂當事人一方移轉金錢或其他代替物之所有權於他方
      ，而約定他方以種類、品質、數量相同之物返還之契約，
      民法第474條第1項定有明文。是當事人主張與他方有消費
      借貸關係存在者，自應就該借貸意思互相表示合致及借款
      業已交付之事實，均負舉證之責任（最高法院98年度台上
      字第1045號判決參照）。又按私文書經本人或其代理人簽
      名、蓋章或按指印者，推定為真正，民事訴訟法第358條
      第1項定有明文。另按事實有常態與變態之分，其主張常
      態事實者無庸負舉證責任，反之，主張變態事實者，則須
      就其所主張之事實負舉證責任（最高法院86年度台上字第
      891號裁判意旨參照）。再按借據內印章及作押房契既均
      屬真正，雖由他人代為立據而除有確切反證外，自應推定
      為本人授權行為（最高法院37年上字第8816號判例參照）
      ，是私文書內當事人之印章如係真正，而該當事人否認係
      其授權他人代蓋時，應由其負舉證責任。
（二）經查：
　 1、原告主張於出售系爭不動產予被告時，係由林敬翔以向原
      告借款之方式支付部分價金一節，業據其提出被告不爭執
      為真正之系爭買賣契約書及系爭借款契約書為證，而依系
      爭買賣契約書記載，買賣系爭不動產之備證款90萬元及尾
      款中之200萬元轉為借貸，被告雖否認有將價金轉為借貸
      之事實，然依系爭買賣契約書第二條之記載於尾款付清之
      同時，賣方應騰空房屋、買方現場勘查後，辦理點交土地
      及房屋，最遲均不得逾106年10月31日等情在卷（見本院
      卷第53頁），且依地籍異動索引資料之記載，系爭不動產
      確於106年10月30日以買賣為由移轉所有權登記予被告，
      此可徵原告主張被告已以該買賣部分尾款之價金轉為林敬
      翔之借款方式而給付價金，故原告始依系爭買賣契約書之
      約定而移轉系爭不動產之所有權予被告自明，再依原告所
      提出之系爭借款契約書所載，原告與林敬翔間確有消費借
      貸之意思表示合致，依此可證，原告與林敬翔間確有消費
      借貸之合意並已有金錢之交付，原告主張系爭借款之事實
      ，已舉證證明為真。
   2、被告雖抗辯系爭買賣契約書及系爭借款契約書上之蓋章並
      非其所為而係遭盜蓋云云，然被告所抗辯，已為原告所否
      認，而被告對於系爭買賣契約書及系爭借款契約書上之印
      章之真正並不爭執，且亦承認買賣系爭不動產之部分款項
      伊確實沒有拿出來，是林敬翔去處理的，房子是有移轉等
      語在卷（見本院卷第46、92頁筆錄），此並有系爭不動產
      之地籍異動索引資料存卷可參，則被告既亦承認其有與原
      告買賣房屋，且部分價金並未支付而已取得系爭不動產之
      所有權，據此判斷，系爭買賣契約書、系爭借款契約書上
      被告之印文乃被告所蓋印為屬常態事實，而應推定為真正
      ，被告抗辯係遭盜蓋一節，自屬變態事實，應由被告就此
      負舉證責任，而被告亦已陳述並無證據可證明系爭買賣契
      約書、系爭借款契約書上印文係遭盜蓋之事實（見本院卷
      第92頁），則被告抗辯之事實，自屬不能證明，未足可採
      。
　 3、從而，原告主張其與林敬翔間存在系爭借款之消費借貸契
       約關係且與被告間有保證之契約關係，自屬真實。而系
      爭不動產因遭拍賣，原告因而受償部分借貸金額，尚有1,
      742,354元未受償，此有分配表在卷可參（見支付命令卷
      第7頁），則原告因此請求被告予以清償，自屬有理由。
四、綜上所述，原告依消費借貸及保證之法律關係，請求被告給
    付1,742,354元及自支付命令聲請狀繕本送達被告之翌日即1
    10年8月26日起至清償日止，按年息百分之5計算之利息，為
    有理由，應予准許。
五、本件事證已臻明確，兩造其餘之攻擊或防禦方法及所用之證
    據，經本院斟酌後，認為均不足以影響本判決之結果，爰不
    逐一論列，併此敘明。
六、訴訟費用負擔之依據：民事訴訟法第78條。
中　　華　　民　　國　　111 　年　　3 　　月　　22　　日
                  民事庭  法　官  鄭貽馨
以上正本係照原本作成。
如對本判決上訴，須於判決送達後二十日之不變期間內，向本院
提出上訴狀（應附繕本）。
如委任律師提起上訴者，應一併繳納上訴審裁判費。
中　　華　　民　　國　　111 　年　　3 　　月　　22　　日
                         書記官  吳文雄